【裁判字號】    90,訴,224
【裁判日期】    900731
【裁判案由】    損害賠償
【裁判全文】
臺灣新竹地方法院民事判決  九十年度訴字第二二四號
    原      告  丁○○
                丙○○
    被      告  甲○○
    法定代理人  乙○○
右當事人間請求損害賠償事件，本院判決如左：
    主    文
被告應連帶給付原告丙○○新臺幣玖拾參萬柒仟壹佰伍拾元，及被告甲○○自民國八
十九年四月八日起，被告證大冷凍冷氣設備有限公司自民國八十九年四月七日起，均
至清償日止，按年息百分之五計算之利息。
原告其餘之訴駁回。
訴訟費用由被告連帶負擔二十五分之六，餘由原告負擔。
本判決第一項於原告丙○○以新臺參拾壹萬貳仟元為被告供擔保後，得假執行。但被
告證大冷凍冷氣設備有限公司如於假執行程序實施前，以新臺幣玖拾參萬柒仟壹佰伍
拾元為原告丙○○預供擔保，得免為假執行。
原告其餘假執行之聲請駁回。
    事      實
甲、原告方面：
  一、聲明：
   （一）被告應連帶給付原告丁○○新台幣（下同）二百萬八千七百一十五元，連
         帶給付原告丙○○一百八十三萬八千七百八十六元，及均自起訴狀送達之
         翌日起至清償日止按年息百分之五計算之利息。
   （二）願供擔保請准宣告假執行。
  二、陳述：
   （一）緣被告甲○○受僱於被告證大冷凍冷氣設備有限公司，擔任修理冷氣技術
         員兼送貨員。民國八十八年四月二十四日二十二時十分許，被告甲○○駕
         駛車號ＪＰ─４２０６號自用小貨車於送貨回程途中，沿台一線公路由南
         往北方向行駛，行至該路段八十一公里又六百公尺處，被告甲○○因接行
         動電話欲靠邊暫停填寫資料時，本應預先顯示燈光或手勢告知後車，但被
         告甲○○竟疏未注意顯示右轉方向燈或手勢，而貿然直接切入路面邊線，
         至後方由訴外人陳宏仁所騎機車煞避不及，因而撞擊前開被告甲○○所駕
         駛之自小貨車，造成訴外人陳宏仁頭顱開放性骨折，經送醫後不治死亡。
   （二）按因故意或過失不法侵害他人之權利者，負損害賠償責任。汽車在使用中
         加損害於他人者，駕駛人應賠償因此所生之損害。又按不法侵害他人致死
         者，對於支出醫療及增加生活上需要之費用或殯葬費之人，亦應負損害賠
         償責任。被害人對於第三人負有法定扶養義務者，加害人對於該第三人亦
         應負損害賠償責任。被害人之父母、子女、配偶雖非財產上之損害，亦得
         請求賠償相當之金額。又按受僱人因執行職務，不法侵害他人之權利者，
         由僱用人與行為人連帶負損害賠償責任。民法第一百八十四條第一項前段
         、第一百九十一條之二前段、第一百九十二條第一項及第二項、第一百九
         十四條、第一百八十八條第一項前段分別定有明文。查本件原告丁○○、
         丙○○為訴外人陳宏仁之父母，因訴外人陳宏仁之死亡而受有損害，而被
         告甲○○為被告證大冷凍冷氣設備有限公司之受僱人，因被告甲○○於執
         行職務時不法侵害他人之權利，依前開規定，原告自得請求被告負連帶損
         害賠償責任。
   （三）原告請求賠償之項目及金額分述如下：
      １ 醫療費用部分：訴外人陳宏仁因前開交通事故受傷後，曾送往新竹市南門
         綜合醫院急救，由原告丁○○支付醫療費用一千三百五十五元，依前開規
         定應由被告連帶賠償。
      ２ 殯葬費用部分：原告丁○○因訴外人陳宏仁死亡，支付殯葬費用共計五十
         萬七千三百六十元，此部份亦應由被告連帶賠償。
      ３ 扶養費用部分：原告係訴外人陳宏仁之父母，係依法應受訴外人陳宏仁扶
         養之人，因被告之不法侵害致原告應受扶養之權利遭受損害，被告自應連
         帶負賠償責任。查原告丁○○係二十五年十一月十日生，原告丙○○係三
         十年五月三十一日生，訴外人陳宏仁於八十八年四月二十四日死亡時，原
         告丁○○為六十二歲，原告丙○○為五十七歲，依內政部公佈之台灣地區
         人民平均壽命男性為七十一點八三歲，女性為七十七點一五歲，原告陳燈
         樑殘餘壽命為九年，原告丙○○殘餘壽命為二十年，原告有三名子女分擔
         扶養費用，依八十八年度所得稅結算申報之受扶養直系血親尊親屬免稅額
         為七萬二千元計算，再依霍夫曼計算方式扣除中間利息後，原告丁○○得
         一次請求之扶養費為十八萬二千一百二十七元，原告丙○○得一次請求之
         扶養費為三十三萬八千七百八十六元。
      ４ 精神慰藉金部分：原告突遭喪子之痛，精神上所受之痛苦難以言喻，此部
         分原告各請求被告連帶賠償一百五十萬元。依上計算，原告丁○○請求之
         賠償金額共計二百萬八千七百一十五元，原告丙○○請求之賠償金額共計
         請求之賠償金額共計一百八十三萬八千七百八十六元。
   （四）對被告抗辯之陳述：被告在刑事偵查及審理中均自承受僱被告證大冷凍冷
         氣設備有限公司，並經刑事庭所傳訊之證人證述屬實。至誤餐費是出殯當
         天所為花費，亦應屬殯葬費用，另原告雖已領取汽車強制責任保險金，但
         此與侵權行為損害賠償係屬二事，並無損益相抵原則之適用。
  三、證據：提出醫療費用證明單、營利事業登記證各乙件、戶籍謄本二份、喪葬費
      用單據三紙為證。
乙、被告方面：
  壹、被告甲○○部分：
    一、聲明：原告之訴及假執行之聲請均駁回。
    二、陳述：對原告所提出之喪葬費用及醫療費用之估價單均不爭執，其係國中畢
        業，從事冷氣維修之工作，每月所得約三萬元，目前與父母同住在三哥之房
        子。
  貳、被告證大冷凍冷氣設備有限公司（以下簡稱證大冷凍冷氣公司）部分：
    一、聲明：
      （一）原告之訴駁回。
      （二）如受不利判決，願供擔保請准宣告免為假執行。
    二、陳述：
      （一）查被告甲○○已於八十六年年底離開被告證大冷凍冷氣公司，自行創業
            ，從事與被告證大冷凍冷氣公司相同之業務，因被告甲○○之前於被告
            證大冷凍冷氣公司工作時，因工作之關係而認識與被告證大冷凍冷氣公
            司來往之材料廠商及客戶，故被告甲○○自己創業時，所接之工作，多
            係被告證大冷凍冷氣公司原有之客戶，其使用之材料，均係向被告證大
            冷凍冷氣公司往來之材料商購買，又因被告甲○○並無貨車使用，其多
            向被告證大冷凍冷氣公司借用貨車。據此，被告甲○○於八十八年四月
            二十四日二十二時十分許，駕駛被告證大冷凍冷氣公司所有車號ＴＰ─
            ４２０６號自用小貨車肇事時，已非被告證大冷凍冷氣公司之員工，故
            原告依民法第一百八十八條第一項前段規定請求被告證大冷凍冷氣公司
            負連帶損害賠償責任，並無理由。
      （二）又被告甲○○就本件交通事故之發生雖有過失，惟依據台灣省立竹苗區
            車輛行車事故鑑定委員會鑑定意見書，亦認定訴外人陳宏仁夜間駕駛重
            機車未注意車前狀況有過失責任，如本院認定被告證大冷凍冷氣設備有
            限公司應負本件交通事故之連帶損害賠償責任，亦應依訴外人陳宏仁與
            被告甲○○二人所負過失責任比例減少被告證大冷凍冷氣設備有限公司
            應連帶賠償之金額。
      （三）又關於殯葬費用部分，原告提出誤餐費三萬元支出，與殯葬費用項目不
            合，此部份之請求應無理由。另關於慰藉金之請求，因被告證大冷凍冷
            氣設備有限公司經營狀況不好，已停止營業，且原告請求亦過高，故應
            酌減至相當數額。
      （四）另查，訴外人陳宏仁係無照駕駛，依規定原告不得請求強制保險理賠金
            ，而被告證大冷凍冷氣設備有限公司已提出申請領取一百二十萬元之保
            險金，並已交與原告收受，故此部份之金額亦應於原告請求賠償之數額
            內扣除。
丙、本院依職權調閱台灣高等法院九十年度交上訴字第二九號刑事卷宗。
    理    由
壹、程序方面：
    本件被告甲○○經合法通知，未於言詞辯論期日到場，核無民事訴訟法第三百八
    十六條所列各款情形，爰依原告之聲請，就被告甲○○部分由其一造辯論而為判
    決。
貳、得心證之理由：
  一、原告起訴主張被告甲○○受僱於被告證大冷凍冷氣公司，擔任修理冷氣技術員
      兼送貨員。被告甲○○八十八年四月二十四日二十二時十分許，駕駛車號ＪＰ
      ─４２０６號自用小貨車（以下簡稱系爭車輛）於送貨回程途中，沿台一線公
      路由南往北方向行駛，行至該路段八十一公里又六百公尺處，被告甲○○因接
      行動電話欲靠邊暫停填寫資料時，本應預先顯示燈光或手勢告知後車，但被告
      甲○○竟疏未注意顯示右轉方向燈或手勢，而貿然直接切入路面邊線，至後方
      由訴外人陳宏仁所騎機車煞避不及，因而撞擊前開被告甲○○所駕駛之自小貨
      車，造成訴外人陳宏仁頭顱開放性骨折，經送醫後不治死亡。而原告丁○○、
      丙○○為訴外人陳宏仁之父母，因訴外人陳宏仁之死亡而受有損害，被告甲○○為被告證大冷凍冷氣公司之受僱人，因被告甲○○於執行職務時不法侵害他
      人之權利，原告自得請求被告負連帶損害賠償責任。爰依侵權行為之法律關係
      ，訴請被告連帶給付原告丁○○二百萬八千七百一十五元，原告丙○○一百八
      十三萬八千七百八十六元等情。
  二、被告證大冷凍冷氣公司則以被告甲○○已於八十六年年底離開被告證大冷凍冷
      氣限公司自行創業，因被告甲○○並無貨車使用，其多向被告證大冷凍冷氣公
      司借用貨車。故被告甲○○於八十八年四月二十四日二十二時十分許，駕駛被
      告證大冷凍冷氣公司所有系爭車輛肇事時，已非被告證大冷凍冷氣公司之員工
      。再被告甲○○就本件交通事故之發生雖有過失，惟依據台灣省立竹苗區車輛
      行車事故鑑定委員會鑑定意見書，認訴外人陳宏仁夜間駕駛重機車未注意車前
      狀況亦有過失責任，應依訴外人陳宏仁與被告甲○○二人所負過失責任比例減
      少被告證大冷凍冷氣公司應連帶賠償之金額。又關於殯葬費用部分，原告提出
      誤餐費三萬元支出，與殯葬費用項目不合，此部份之請求應無理由。至關於慰
      藉金之請求，因被告證大冷凍冷氣公司經營狀況不好，原告請求亦過高，請求
      酌減至相當數額。另原告收受汽車強制責任險一百二十萬元之保險金，故此部
      份之金額亦應於原告請求賠償之數額內扣除等語，資為抗辯。
  三、原告主張被告甲○○於八十八年四月二十四日二十二時十分許，駕駛系爭車輛
      於送貨回程途中，沿台一線公路由南往北方向行駛，行至該路段八十一公里又
      六百公尺處，被告甲○○因接行動電話欲靠邊暫停填寫資料時，但被告甲○○
      未顯示右轉方向燈或手勢，而直接切入路面邊線，至後方由訴外人陳宏仁所騎
      機車煞避不及，因而撞擊前開被告甲○○所駕駛之自小貨車，造成訴外人陳宏
      仁頭顱開放性骨折，經送醫後不治死亡之事實，有道路交通事故調查報告表、
      勘驗筆錄、台灣新竹地方法院檢察署相驗屍體證明書暨驗斷書、照片十六張附
      於台灣新竹地方法院檢察署八十八年度相字第二四二號卷第六、七頁、第九頁
      、第十四至十九頁、第二十二至二十九頁可稽，復為被告所不爭執，自堪信為
      真實。
  四、按前車如須減速暫停，駕駛人應預先顯示燈光或手勢告知後車；汽車於雙向四
      車道行駛而欲變換車道時，應注意安全距離，道路交通安全規則第九十四條第
      二項、第九十八條第一項第六款分別定有明文。被告甲○○於駕駛車輛時，本
      即應注意上開規定，而本件事故發生時，肇事路段係夜間有照明設備、視距良
      好，且路面筆直、舖設柏油、無缺陷及障礙物等情，有上開道路交通事故調查
      報告表在附於台灣新竹地方法院檢察署八十八年度相字第二四二號卷第六、七
      頁可按，故當時並無不能注意之情事，被告甲○○竟疏未注意，貿然切入右方
      之慢車道內，適訴外人陳宏仁騎乘機車自同向駛來，因閃避不及而撞及被告甲○○駕駛之系爭車輛，致訴外人陳宏仁受有頭顱開放性骨折後送醫不治死亡，
      是被告甲○○對本件事故之發生有過失甚明，此亦為台灣省車輛行車事故覆議
      委員會所是認，有八十九年一月十五日府覆議字第八八一五一二號函附台灣新
      竹地方法院檢察署八十八年度偵字第四七五三號卷第六頁足參，依該函說明二
      所稱，本案因重機車駕駛人已死亡，僅有小貨車駕駛人石君一方之供詞，且卷
      附跡證資料與君所供稱之肇事情形不符，．．僅依小貨車車尾撞擊痕跡與重機
      車倒地、落物、血跡等遺留位置研析，本案肇事應以石車駛出道路邊線右行駛
      時與右後方沿慢車道行駛之碰撞可能性較大等語，此亦經證人即臺灣省車輛行
      車事故覆議鑑定委員丁士芳於本院刑事庭審理時證稱，系爭車輛於事故發生時
      非在停止當中，理由是因為車子是碎片血跡都在慢車道中間，而汽車停在慢車
      道邊緣，另外機車散落是在機車後方，且肇事之後還有刮痕，可見機車碰撞之
      物體不是停止狀態。若是停止狀態，不會產生刮痕及散落物，且車子應該是倒
      在旁邊等語（見本院八十九年度交訴字第二九號刑事卷第五十九、六十頁）。
      而被告甲○○上開過失行為肇致訴外人陳宏仁受有頭顱開放性骨折不治死亡，
      亦經檢察官督同法醫師相驗屬實，製有勘驗筆錄、相驗屍體證明書、驗斷書、
      相片及道路交通事故調查報告表、長庚紀念醫院病歷摘要，業如前述，故被告
      甲○○上開過失行為與訴外人陳宏仁死亡間有因果關係，要無疑義，是被告甲○○自應就本件事故負侵權行為損害賠償責任。
  五、次按受僱人因執行職務，不法侵害他人之權利者，由僱用人與行為人連帶負損
      害賠償責任。民法第一百八十八條第一項定有明文。民法第一百八十八條第一
      項所謂受僱人，並非僅限於僱傭契約所稱之受僱人，凡客觀上被他人使用為之
      服務勞務而受其監督者均係受僱人。最高法院五十七年台上字第一六六三號判
      例可資參照。是民法第一百八十八條僱用人責任之規定，係為保護被害人而設
      。故此所稱之受僱人，應從寬解釋，不以事實上有僱傭契約者為限。凡客觀上
      被他人使用為之服勞務而受其監督者，均係受僱人。亦即依一般社會觀念，認
      其人係被他人使用為之服務而受其監督之客觀事實存在，即應認其人為該他人
      之受僱人。至於該他人之主觀認識如何，要非所問。至同條第一項所謂因執行
      職務不法侵害他人之權利，不僅指因執行其所受命令或委託之職務自體，或執
      行該職務所必要之行為而不法侵害他人之權利而言，即其行為在客觀上足認為
      與其執行職務有關而不法侵害他人之權利者，亦應包括在內。經查，被告甲○○於本院刑事庭審理時自承，肇事時係任職於證大冷凍冷氣公司，擔任冷凍空
      調技術員及送貨員等語；肇事當天是要送貨，送一台冷凍櫃給大湖路山邊的麵
      攤店，麵攤店老闆是證大公司之客戶等語（分別見本院八十九年度交訴字第三
      九號刑事卷第十二頁、第五十六、五十七頁），核與證人汪東海證稱，伊是天
      弘化學公司之生產部副理，天弘公司關於冷氣設備之購買及維修均與證大公司
      接洽，證大公司曾經派被告前往維修等語；證人吳天來證稱，伊是跟證大公司
      買冷凍空調設備，有問題也是跟證大公司乙○○、王寶雲聯絡，實際上到伊家
      中去的有甲○○、阿土、阿文等語相符（均見上開刑事卷第一百三十一頁、一
      百三十六頁），參以被告甲○○仍是被告證大冷凍冷氣公司之股東，亦有經濟
      部中部辦公室八十九年八月三日經八九中辦三管字第○九○三六一號函覆之證
      大冷凍冷氣公司設立登記、變更登記事項卡等件附於上開刑事卷第六十五至七
      十八頁可佐，而被告於肇事時所駕駛之系爭車輛亦屬被告證大冷凍冷氣公司所
      有等情，有交通部公路局新竹區監理所新竹市監理站八十九年七月十日竹監新
      字第三九四六號函暨汽車新領牌照登記書影本在卷足憑（見上開刑事卷第四十
      九頁至五十一頁），堪認被告甲○○於肇事時確係被告證大冷凍冷氣公司之員
      工無疑。至證人許家榮雖於本院審理證稱，甲○○於八十六左右開始有以自己
      名義與伊有業務上之往來，之前與證大冷凍冷氣公司往來時並無派被告甲○○
      向伊取貨之情形。其於八十二、八十三年左右即認識甲○○，那時就知道甲○○自己也是做冷凍方面之業務與其哥哥乙○○一樣等語（見本院九十年七月十
      六日言詞辯論筆錄），然被告證大冷凍冷氣公司並不否認被告甲○○於八十六
      年前係為其所受僱，是證人上開證言已與被告所言有所出入，自難採為為有利
      於被告證大冷凍冷氣公司之判斷，況其所提出之出貨單上雖係以被告甲○○名
      義為之，然亦無被告甲○○之簽收字樣，有出貨單二紙附卷可參；另證人有益
      豊氣體氣體負責人林瑞檳於本院審理時證稱，自八十六年四月之後就未與證大
      公司往來，本來證人之前都從伊那裏叫貨，後來甲○○自己出來做，證大公司
      就用別家的貨。之前甲○○在證大公司工作，所以認識他，伊送貨給證大公司
      時有看過他，甲○○都用伊個人名義叫貨，送貨都是送到證大公司對面，他在
      那裏自己做，沒有店面，沒有招牌等語（見本院九十年七月二十五日言詞辯論
      筆錄），然依其證言縱被告甲○○有以自己名義叫貨，惟此亦無法證明被告甲○○與被告證大冷凍冷氣公司間即自八十六年底無事實上之僱傭關係；再證人
      即三立水電材料行負責人楊慶華證稱，自五、六年前與證大公司有業務上之往
      來，約二、三年前就沒有往來了，之前都是將貨送貨到公司由老闆娘簽收。有
      一次是甲○○來拿，他說他個人要用，那次交易金額只有幾百元，是上上個星
      期的事，與甲○○交易僅有這次。有聽說甲○○有給證大公司請，甲○○和乙○○是兄弟關係等語（見本院九十年七月二十五日言詞辯論筆錄），是依證人
      楊慶華之證述，其僅與被告甲○○於上上星期交易一次，金額僅有數百元，又
      係於本件事故發生後所為，且其亦知悉被告甲○○有受僱於證大冷凍冷氣公司
      之情事，故依上開證人所為之證述尚無法證明被告甲○○於本件事故發生時亦
      未受僱於證大冷凍冷氣公司。至被告事後雖有於本院刑事庭審理時，附合證人
      即證大公司股東王寶雲之詞，改口辯稱伊已另行創業、並非證大公司僱用之員
      工云云，因被告對於所創業之名稱、組織均無法交代，甚且其所服務冷氣設備
      之維修、送貨客戶均屬證大公司之客戶，亦據上開証人汪東海、吳天來等人證
      述綦詳，並有被告甲○○於肇事時所抄寫之客戶資料表一紙在卷足憑，足見上
      開被告甲○○所稱非證大公司僱用之員工及證人王寶雲即證大冷凍冷氣公司法
      定代理人之妻證稱被告並非證大公司之員工云云，應係為脫免證大冷凍冷氣公
      司責任所為迴護之詞，自不足採。至雖被告證大冷凍冷氣公司於八十七年、八
      十八年未列報被告甲○○之薪資為成本費用，然依揭說明，被告甲○○於本件
      事故發生時客觀上顯係為被告證大冷凍冷氣公司服勞務，業如前述，至其性質
      係臨時性、長期性，抑或其報酬如何給與，要非所問。綜上所述，被告甲○○
      既與證大冷凍冷氣公司間有民法第一百八十八條所稱僱傭關係存在，而被告甲○○於上開時地造成本件車禍時，係為運送貨物予證大冷凍冷氣公司客戶途中
      ，為執行職務，有出貨單乙紙附於本院八十八年度相字第一三二號相驗卷宗第
      十二頁可稽，是被告甲○○既於執行職務中，過失致訴外人陳宏仁死亡，其僱
      用人即被告證大冷凍冷氣公司自應與其負連帶損害賠責任，被告證大冷凍冷氣
      公司辯稱被告甲○○於八十六底即未受僱於證大冷凍冷氣公司，自毋庸與被告
      甲○○負連帶損害賠償責任云云，尚難採信。
  六、再按因故意或過失，不法侵害他人之權利者，負損害賠償責任。不法侵害他人
      致死者，對於支出醫療及增加生活上需要之費用或殯葬費之人，亦應負損害賠
      償責任。不法侵害他人致死者，被害人之父、母、子、女及配偶，雖非財產上
      之損害，亦得請求賠償相當之金額。民法第一百八十四條第一項前段、第一百
      九十二條第一項、第一百九十四條分別定有明文。被告甲○○因其上開過失行
      為，肇致本件車禍而致訴外人陳宏仁死亡，而原告為訴外人陳宏仁之父母，有
      戶籍謄本在卷可稽，其等自得請求被告連帶負侵權行為之損害賠償責任，茲就
      原告請求之各項損害，審究如下：
    （一）醫療費用部分：
          原告丁○○主張其為訴外人陳宏仁支付醫療費用計一千三百五十五元，業
          據提出南門綜合醫院醫療費用收據乙紙為證，查民法修正後於第一百九十
          二條已增訂不法侵害他人致死者，對於支出醫療費用之人，亦應負損害賠
          償責任，然此規定乃於八十九年五月五日始施行，且依修正債篇施行法之
          規定，此項規定並無溯及既往之適用，是於上開施行日前因侵權行為所生
          之損害賠償，無法直接適用該規定。然於法定扶養義務人為被害人支出醫
          療費用之情形，為平衡當事人間之利益，依法理應認依基於扶養權利人與
          扶養義人間之特別關係，扶養義務人既已支出醫療費用，扶養權利人之扶
          養需要已獲滿足，應將其對加害人之損害賠償請求權讓與予扶養義務人。
          準此，被害人有行為能力時，支出醫療費用之第三人，得逕向被害人請求
          讓與。今原告丁○○所支出醫療費用計一千三百五十五元，既為代訴外人
          陳宏仁所支出，且已於其生前請求讓與，為其他原告及被告所不爭，則依
          前開說明，原告丁○○此部分之請求，洵屬有據，應予准許。
    （二）殯葬費用：
          原告丁○○請求殯葬費用五十萬七千三百六十元，固據其提出新竹禮儀有
          限公司估價單、清豐金香行收據、誤餐費免用發票收據各乙紙為證，被告
          對新竹禮儀有限公司估價單、清豐金香行收據部分並未加以爭執，是原告
          丁○○此部分之請求計四十七萬七千三百六十元，尚堪可採，應予准許。
          至誤餐費用三萬元，被告辯稱該費用應非屬喪葬費用，應予扣除等語。按
          所謂殯葬費指收殮費及埋葬費而言，最高法院八十四年台上字第二七三一
          號判決可資參照，而誤餐費應非屬殯葬費中所必要之支出，是原告丁○○
          此部分之請求，為無理由，不應准許。
    （三）扶養費用：
          查本件訴外人陳宏仁係五十七年三月十日出生、原告丁○○係二十五年十
          一月十日出生、原告丙○○係三十年五月三十一日出生，有戶籍謄本在卷
          可稽，訴外人陳宏仁於八十八年四月二十四日死亡時，原告丁○○為六十
          二歲，原告丙○○為五十七歲，依內政部公佈之台灣地區人民平均壽命男
          性為七十一點八三歲，女性為七十七點一五歲，是至本件事故發生時，原
          告丁○○殘餘壽命為九年，原告丙○○殘餘壽命為二十年，原告有三名成
          年子女分擔扶養費用，亦有戶籍謄本附卷可按，依八十八年度所得稅結算
          申報之受扶養直系血親尊親屬免稅額為七萬二千元計算，再依霍夫曼計算
          方式扣除中間利息後，原告丁○○得一次請求之扶養費為十八萬二千一百
          二十七元（計算方式如下：72000*7.0000000/3=182127小數點以下四捨五
          入），原告丙○○得一次請求之扶養費為三十三萬八千七百八十六元（計
          算方式如下：72000*14.0000000/3=338786小數點以下四捨五入），此亦
          為被告所不爭執，是原告此部分之主張，應予准許。
    （四）精神上損害賠償：
          原告主張其等突遭喪子之痛，精神上所受痛苦難以言諭，分別請求精神慰
          撫金各一百五十萬元。本院審酌原告丁○○為國小畢業，因身體狀況不佳
          ，很早即無工作，原告丙○○亦為國小畢業，二人目前均無工作而賴子女
          扶養，目前所住房之為自有，訴外人陳宏仁生前在環保局服務，國中畢業
          、未婚、之前月薪約有三萬元左右；而被告甲○○為國中畢業，之前作冷
          氣維修工作，月薪約三萬元左右，目前與父母同住；被告證大冷凍冷氣公
          司之負責人為國小畢業，之前一直從事冷凍行業，目前所住房子是自有，
          有四個小孩，最大的小孩寫二十五歲，而證大冷凍冷氣公司為資本額一百
          二十萬元之公司等兩造身份、地位、經濟能力，及原告所受之創傷程度，
          認原告精神上損害賠償均以一百萬元為適當，逾此部分之請求，則屬無據
          ，不應准許。
  七、復按損害之發生或擴大，被害人與有過失者，法院得減輕賠償金額，或免除之
      ，民法第二百十七條第一項定有明文，而非財產上之損害，被害人對於損害之
      發生或擴大與有過失者，上開條文並未排除在外，自應一體適用。查本件車禍
      之發生，被告甲○○駕駛系爭車輛固有應注意前車如須減速暫停，駕駛人應預
      先顯示燈光或手勢告知後車；汽車於雙向四車道行駛而欲變換車道時，應注意
      安全距離之規定，又無不能注意之情事，竟疏未注意，而難辭其過失責任，惟
      查汽車行駛時，駕駛人應注意車前狀況及兩車併行之間隔，並隨時採取必要之
      安全措施，亦為道路交通安全規則第九十四條第三項所明定，本件事故發生時
      肇事路段係夜間有照明設備、視距良好，且路面筆直無缺陷及障礙物等情，已
      如前述，訴外人即騎乘號機車之陳宏仁亦疏未注意上開規定，而依當時情形並
      無不能注意之情事，致本件車禍之發生，是訴外人陳宏偳對本件車禍之發生亦
      有過失，應堪認定，本院斟酌其等過失之程度、肇事情節及訴外人發生車後即
      死亡而無法提供任何車禍事故資料等一切情狀，認被告甲○○就本件車禍之發
      生，應負百分之七十之過失責任，訴外人陳宏仁應承擔百分之三十之責任，故
      原告本得向被告連帶請求之損害賠償額各為一百六十六萬零八百四十二元及一
      百三十三萬八千七百八十六元，依上開計算之結果，分別為一百一十六二千五
      百八十九元及九十三萬七千一百五十元。
  八、再按保險人依本法規定給付之保險金，視為加害人或被保險人損害賠金額之一
      部分；加害人或被保險人受賠償請求時，得扣除之。肇事汽車全部部分為被保
      險汽車者，受害人或受益人得在本法規定之保險金額範圍內，請求各被保險汽
      車之保險人連帶給付保險金。強制汽車責任保險法第三十條、第三十四條第一
      項分別定有明文。是在數車共同肇事時不論受害人所受損害若干，至多只得領
      有強制責任保險一份保險金額之保障，不因被保險人有多數而異，且已依強制
      汽車責任保險法之規定而領得之保險金依該法規定，於加害人受賠償請求時，
      得視為有損害賠償之一部而請求扣除之。查原告丁○○於訴訟中自承其已領得
      訴外人陳宏仁投保之機車強制責任保險所給付之保險金計一百二十萬元，此亦
      為被告所不爭，是原告丁○○於本件請求損害賠償時，被告自請求扣抵之，而
      原告丁○○所得請求之損害賠償為一百一十六萬二千五百八十九，然被告所得
      扣抵之金額顯已超過其所得請求之數額，故原告丁○○自不得再為請求，是其
      為本件之主張，即乏所據，應予駁回。
  九、末按給付無確定期限者，債務人於債權人得請求給付時，經其催告而未為給付
      ，自受催告時起，負遲延責任。其經債權人起訴，或依督促程序送達支付命令
      者，與催告同一之效力；遲延之債務，以支付金錢為標的者，債權人得請求依
      法定利率計算之利息；應付利息之債務，其利率未經約定，亦無法律可據者，
      週年利率為百分之五。民法第二百二十九條第二項、第二百三十三條第一項前
      段、第二百零三條分別定有明文。本件原告請求損害賠償，以支付金錢為標的
      ，無確定期限，又未約定利率，其並請求自本件刑事附帶民事起訴狀繕本送達
      被告之翌日分別為八十九年四月七日及八十九年四月八日起至清償之日止，按
      年息百分之五計算之利息，於法尚無不合，應予准許。
  十、從而，原告丙○○依侵權行為之法律關係，請求被告連帶給付及被告甲○○自
      附帶民事起訴繕本送達翌日即八十九年四月八日起，被告證大冷凍冷氣公司自
      八十九年四月七日起均至清償之日止，按年息百分之五計算之利息，洵屬有據
      ，應予准許，超過部分之請求，為無理由，不應准許。
  十一、原告與被告證大冷凍冷氣公司均陳明願供擔保，聲請宣告假執行，經核其勝
        訴部分，合於法律規定，爰酌定相當之擔保金額宣告之；其餘假執行之聲請
        ，因該部分訴之駁回而失所附麗，應予駁回。
  十二、結論：本件原告之訴為一部有理由、一部無理由，依民事訴訟法第三百八十
        五條第一項前段、第八十五條第二項、第三百九十條第二項、第三百九十二
        條，判決如主文。
中      華      民      國    九十      年      七      月     三十一   日
                                  臺灣新竹地方法院民事第一庭
~B法      官  王鳳儀
右為正本，係照原本作成。
如對本判決上訴，須於判決送達後廿日內向本院提出上訴狀。
~B法院書記官  彭連喜
中      華      民      國    九十      年      八      月     二       日


司法院資訊處製作；財團法人民間司法改革基金會備份。
